【裁判字號】    95,上訴,4513
【裁判日期】    970527
【裁判案由】    偽造文書等
【裁判全文】
台灣高等法院刑事判決                95年度上訴字第4513號
上  訴  人  台灣板橋地方法院檢察署檢察官
被      告  己○○
選任辯護人  王永春律師
上列上訴人因被告偽造文書等案件，不服台灣板橋地方法院九十
四年度訴字第一二二六號，中華民國九十五年九月二十八日第一
審判決（起訴案號：台灣板橋地方法院檢察署九十三年度偵續字
第四二二號），提起上訴，本院判決如下：
    主  文
上訴駁回。
    理  由
一、公訴意旨略以：被告己○○基於為自己不法所有之概括犯意
    ，自民國八十六年十二月初起至八十七年十月止，以亟需資
    金週轉為由，經丁○○居間介紹，先後五次向告訴人丙○○
    借貸新台幣（下同）二十六萬元不等之借款，並先後開立如
    原判決附表所示支票五張供作擔保。因告訴人於借款之初曾
    囑託丁○○轉知支票須背書，被告竟未經其妻甲○○（原名
    蔡王淑婷）、其父蔡先進、岳母王明珠及乙○○○之同意，
    委由不知情之刻印業者偽刻「蔡先進」、「王明珠」之印章
    ，並蓋用「蔡先進」印文三枚、「王明珠」印文三枚於支票
    背面，另交由真實姓名年籍不詳之人偽簽「蔡王淑婷」署押
    三枚、蔡先進之身分證統一編號「Ｚ000000000」三枚、乙○○○之身分證統一編號「Ｚ000000000」三枚於支票之背面（
    支票背書情形分別詳如原判決附表所載），以此方式取信於
    告訴人，致告訴人陷於錯誤，而先後借款予被告共計二百三
    十四萬六千七百五十元，嗣告訴人屆期提示支票，分因存款
    不足或發票人簽章不符而遭退票，告訴人始知被騙而訴請偵
    辦，因認被告涉犯刑法第二百十六條、第二百十條之行使偽
    造私文書及第三百三十九條第一項之詐欺取財罪嫌云云。
二、本院審理結果，認原判決對被告為無罪之諭知，核無不當，
    應予維持，並引用原判決（如附件）記載之證據及理由。
三、檢察官循告訴人之請求上訴意旨略以：被告既自承有持如原
    判決附表所示支票五張向他人調借現金，且支票屆期未獲兌
    現屬實；而依證人蔡先進、王明珠、甲○○、乙○○○於偵
    查中之證言，渠等並未在支票簽名背書，亦未授權被告為背
    書；復依告訴人、證人丁○○於偵審中之證言，支票於發票
    之初即有「蔡先進」等人之背書；再參諸支票之背書，係被
    告向告訴人借款所必要之行為等情，被告所辯不知係何人在
    支票背書，顯難採信。被告以冒名背書方式詐騙借款之犯行
    ，應堪認定云云。
四、按犯罪事實應依證據認定之，無證據不得認定犯罪事實；又
    不能證明被告犯罪者，應諭知無罪之判決，刑事訴訟法第一
    百五十四條第二項及第三百零一條第一項分別定有明文。而
    所謂認定犯罪事實之證據，係指足以認定被告確有犯罪行為
    之積極證據而言，該項證據自須適合於被告犯罪事實之認定
    ，始得採為斷罪資料，如未能發現相當證據，或證據不足以
    證明，自不能以推測或擬制之方法，以為裁判之基礎。又告
    訴人之指訴係以使被告受刑事訴追為目的，是其陳述是否與
    事實相符，仍應調查其他證據以資審認。
五、經查：
  (一)原判決已綜合被告所供述之情節，告訴人之指訴及證人丁○○、蔡先進、王明珠、甲○○、乙○○○之證詞，並參酌系
    爭支票暨退票理由單、上海商業儲蓄銀行九十一年九月十七
    日函、台灣台北地方法九十二年度北簡字第一三四五四號民
    事事件言詞辯論筆錄、法務部戶役政連結作業系統資料、法
    務部調查局九十二年七月九日鑑定通知書、台灣中小企業銀
    行忠孝分行九十一年九月二十五日、九十二年六月二十五日
    函等證據資料，說明：公訴人所提出之證據固能證明被告有
    持如原判決附表所示支票向他人調借現金，且支票屆期未兌
    付，並已遭拒絕往來等事實，然尚不足以證明支票上有關「
    蔡先進」、「王明珠」之印文及「蔡王淑婷」之簽名等背書
    係被告所為，亦無從證明被告以支票取得借款，有何為自己
    不法所有之意圖，或有何對告訴人、證人丁○○或其他人施
    以詐術行為。所為論斷，核與卷內證據資料相符，且無違背
    經驗法則或論理法則之情形。
  (二)告訴人雖於本院審理時以證人身分證稱：如原判決附表所示
    （以下均同，故僅以編號稱之）編號一、四之支票係經由丁○○轉交之外，其餘編號二、三、五之支票均係被告自己交
    付伊等詞。惟該項說詞，與告訴人在偵查及原審所述：編號
    一、二之支票係丁○○轉交給伊，另三張中有二張為被告開
    給伊，一張是丁○○開給伊等語（關於告訴人於偵審時陳述
    之內容見原判決第十一頁）顯不相符。且經本院請告訴人提
    出彼借款予被告之相關資金流程供調查時，對於總額高達二
    百三十四萬六千七百五十元之借款，告訴人竟稱因時間太久
    ，不敢確定向何人借資金來借給被告云云，所為供述，顯與
    一般借貸常理有悖。告訴人是否確係借款予被告而取得如原
    判決附表所示之五張支票，尚非無疑；被告辯稱其不識告訴
    人且非向告訴人借款等語，亦非完全不足憑採。
  (三)證人丁○○於本院審理時雖證稱：編號一、四之支票係經由
    伊轉交給告訴人，編號二、三、五之支票伊未經手，但伊有
    見過，是被告讓伊看過，但伊並不知道被告交給誰等詞。惟
    上開說詞，與證人丁○○在偵查中所述：編號一至五共五張
    支票均係被告交給伊，伊再交給告訴人等語（關於證人丁○○於偵查時陳述之內容見原判決第七頁）顯有歧異。且與告
    訴人於本院所述被告交付編號二、三、五之支票情形並不相
    符，是丁○○之說詞亦不足憑為不利被告之證據。
  (四)上訴意旨另以被告所持編號四之支票發票人「戊○○」真實
    身分有問題，且該張支票係因發票人簽章不符遭退票，該張
    支票應係偽造云云。然查，編號四支票之發票人確係「戊○○，身分證字號Ｚ000000000」；而該「身分證字號Ｚ0000000
    00」之人應係丁宏道，且丁宏道已於八十五年八月三十一日
    死亡等情，分別有台灣中小企業銀行忠孝分行九十六年九月
    十三日96忠字第 00546號函所附之開戶資料，與台北市中正
    區戶政事務所本院九十六年九月二十六日北市正戶字第0963
    0926600 號函及所附之戶籍資料附本院卷可參，足見編號四
    之支票發票人「戊○○」身分確有可疑。但依本院卷附台灣
    中小企業銀行忠孝分行九十六年十月二十二日96忠字第0056
    3 號函覆本院查詢時，已說明編號四之支票係戊○○於八十
    六年三月十四日向該行申准發給，且該甲存帳戶係自八十七
    年四月七日開始有退票紀錄等情。另參諸偵查卷附台灣中小
    企業銀行忠孝分行九十二年六月二十五日92忠孝字第0570號
    函所附之往來明細（見他字第二八九八卷第一三四至一三九
    頁），足見編號四之支票發票人身分縱或有問題，但已使用
    相當期日。且查被告猶以自己所營之焜洋企業有限公司於該
    支票蓋章背書之情事以觀，實難認被告對該發票人之身分可
    疑一節有所知悉，尤難憑以認定被告有施用詐術犯行或偽造
    該支票之犯行。
六、另檢察官聲請鑑定編號四之支票所載受款人「焜洋企業有限
    公司」之文字是否為被告或其妻甲○○所書一節，查被告已
    自承該支票之「焜洋企業有限公司」背書為真正，則不論支
    票受款人部分文字為何人書寫，原不影響被告有無偽造其他
    背書之認定，故不再就該部分為調查，附此敘明。
七、從而，原審以檢察官所舉之證據，尚不足以證明被告有行使
    偽造私文書、詐欺取財犯行，而為被告無罪之判決，經核其
    認事用法及證據之取捨，並無違誤。檢察官上訴意旨所陳各
    節，仍無從使本院形成有罪之心證，其上訴為無理由，應予
    以駁回。
據上論斷，應依刑事訴訟法第三百六十八條、第三百七十三條，
判決如主文。
本案經檢察官羅松芳到庭執行職務。
中    華    民    國    97    年    5     月    27    日
                  刑事第二十庭審判長法  官  楊貴雄
                                    法  官  鄧振球
                                    法  官  林立華
以上正本證明與原本無異。
如不服本判決，應於收受送達後十日內向本院提出上訴書狀，其
未敘述上訴之理由者並得於提起上訴後十日內向本院補提理由書
（均須按他造當事人之人數附繕本）。
                                    書記官  廖月女
中    華    民    國    97    年    5     月    27    日


司法院資訊處製作；財團法人民間司法改革基金會備份。
